臺灣臺中地方法院刑事判決　　　　　　　　　　　　九十一年度易字第一七四三號
　　公　訴　人　台灣台中地方法院檢察署檢察官
　　被　　　告　戊○○
右列被告因妨害公務等案件，經檢察官提起公訴（九十一年度偵字第一一０六七號）
，本院判決如左：
    主  文
戊○○服用酒類，不能安全駕駛動力交通工具而駕駛，處拘役伍拾日，如易科罰金，
以佰元折算壹日。又連續對於公務員依法執行職務時，施強暴，處有期徒刑月，
如易科罰金，以佰元折算壹日。
    事  實
一、戊○○於民國九十一年六月二日二十時許，與友人在臺中市○○路錢櫃ＫＴＶ飲
    用高粱酒約三百ＣＣ，其本身因服用酒類已達不能安全駕駛動力交通工具之程度
    ，竟仍於同日二十時三十五分至四十分許間，駕駛廖琇端所有而供其使用之車牌
    號碼Ｃ五─八五四號自小客車，由臺中市○○路往精誠路方向行駛，途經五權
    路與中山路口時，因酒後注意力不能集中及反應遲鈍，在劃有雙白線禁止變換車
    道處，未使用方向燈即向右變換車道，險些擦撞行駛在該右側車道由臺中市警察
    局交通隊員警丁○○所駕駛之八二一號巡邏車，丁○○立即開警示燈示意其停車
    ，戊○○因恐酒後駕車為警取締，乃加速逃逸，丁○○即駕駛八二一號巡邏車鳴
    笛在後追趕。戊○○明知車後有執行交通勤務之員警駕駛巡邏車在後追捕，竟另
    基於妨害公務之概括犯意，接續多次緊急煞車，以此強暴方式妨害丁○○執行公
    務。而在此追捕期間，適有臺中市警察局第一分局員警乙○○、甲○○在梅川西
    路附近駕駛車牌號碼六Ｊ─六二一三號巡邏車執行巡邏勤務，見狀亦加入緝補，
    並在五權路與民族路口與戊○○所駕車輛正面相遇。戊○○見狀，旋即右轉閃避
    ，但因車速過快失控而撞及停放在民族路邊為丙○○所有之車牌號碼二Ｔ─五四
    二五號自小客車後方，並造成該車後保險桿損壞、行李箱凹損、右後車門及右後
    葉子板凹損（毀損部分未據告訴）。甲○○遂將巡邏車停放在戊○○所駕車輛之
    左前方，並由乙○○下車拍打戊○○之車窗，示意其下車受檢，戊○○因心中畏
    懼，竟又承前同一之妨害公務之概括犯意，先倒車，再向前自甲○○所駕巡邏車
    及丙○○上開自小客車間之縫隙，強行擦撞而出加速離去，幸乙○○閃避得宜，
    始未受傷，惟甲○○所駕巡邏車之右前車頭板金則因撞擊而下凹受損。甲○○隨
    即駕駛警車繼續追趕，嗣於同日二十一時四十分許，始在臺中市○○○路與京展
    街口，攔下因開至死路而無路可退之戊○○，並測得其酒後吐氣所含酒精濃度每
    公升０．三九毫克。
二、案經臺中市警察局第一分局報告臺灣臺中地方法院檢察署檢察官偵查起訴。
    理  由
一、訊據被告戊○○對於有於右揭時、地飲用約三百ＣＣ之高粱酒後，駕駛車牌號碼
    Ｃ五─八五四０號自小客車，並在臺中市○○路與民族路口因右轉彎不慎撞擊停
    放路旁為丙○○所有車牌號碼二Ｔ─五四二五號自小客車之後保險桿，且於遇警
    攔查時，先倒車再向前加速駛離等事實，固供承不諱，惟矢口否認有何觸犯公共
    危險罪或妨害公務之犯行，辯稱：當時尚能夠安全駕駛汽車，並沒有酒醉；且因
    第一次遇到這種事，內心緊張想倒車逃離，並非故意要衝撞警方等語。經查：
（一）被告酒後駕車部分：
  １、被告確有於右揭時、地因飲用高粱酒之酒類，已達不能安全駕駛動力交通工具
      之程度，竟仍駕車之事實，業據被告於警訊、偵查中供承明確，核與當時追緝
      被告之員警即證人乙○○於偵查及本院審理時，證人丁○○、甲○○於本院審
      理時證述之情節相符，復經車牌號碼二Ｔ─五四二五號自小客車車主丙○○於
      警訊時指稱無訛，並有刑法第一百八十五條之三，查獲後測試、觀察職務報告
      、酒精測試值表、台中市警察局舉發違反道路交通管理事件通知單各一紙、現
      場圖二張、車損照片八張、車籍資料作業詳細畫面二份附卷可稽。
  ２、另按服用酒類不能安全駕駛動力交通工具之認定，參考德國、美國之認定標準
      ，對於酒精濃度呼氣已達每公升０．五五毫克或血液濃度達百分之０．一一以
      上，肇事率為一般正常人之十倍，應認為已達不能安全駕駛之標準。至於上揭
      數值以下之行為，如輔以其他客觀事實得作為「不能安全駕駛」之判斷時，亦
      應依刑法第一百八十五條之三之規定移送法辦處以刑罰。法務部八十八年五月
      十八日（）法檢字第００一六六九號函可資參照。又依血中酒精濃度得判定
      酒精對於人體影響之程度，當血中酒精濃度於呼氣濃度值達每公升０．二五毫
      克時，將造成飲酒者輕度協調功能降低；而當呼氣濃度值達每公升０．二五至
      ０．四０毫克時，肇事率為平常之二至六倍，當呼氣濃度值達每公升０．四０
      至０．五０毫克時，肇事率為平常之六至七倍，當呼氣濃度值達每公升０．五
      ０至０．五五毫克時，肇事率為平常之七至十倍，此有行政院國軍退除役官兵
      輔導委員會臺北榮民總醫院八十八年八月五日（八八）北總內字第二六八六八
      號函可參（另可參酌中央警察大學交通學系暨交通管理研究所蔡中志教援之研
      究報告，酒精濃度與肇事率之關係一文，臺灣高等法院檢察署八十八年十一月
      編印「不能安全駕駛」認定標準之相關論文資料第四十九頁）。本案被告戊○○經警攔查後，所測得之酒後吐氣酒精濃度雖僅有每公升０．三九毫克，而尚
      未達每公升０．五五毫克之程度，有卷附之酒精測試值表可考，然查：
  （１）被告於警訊時供陳：「（問：案發時你是否原在左轉專用道上，有無未打方
        向燈忽然駛出外車道？）我不知道，忘記了，因當時酒醉」等語；於本院審
        理時又供稱：「（問：為何沒有使用方向燈就變換車道，差一點撞到另一輛
        巡邏車？）我沒有印象」「警察拍打車窗時，我並不知道」等語，有警訊及
        本院審理筆錄可考。衡情，被告當時若意識清楚、精神狀況正常，豈會對警
        員拍打車窗示意下車受檢一事，並無印象或記憶之理？可知被告當時之精神
        、意識狀況確實並非良好。
  （２）另依證人乙○○警員所製作之「刑法第一百八十五條之三，查獲後測試、觀
        察職務報告」記載，員警觀察到被告當時有「駕駛有蛇行，車身搖擺不定，
        駕駛操控力顯然欠佳」「車輛行徑偏離常軌，時而加速，時而突停，駕駛車
        速顯無法正常操控」「駕駛過程，因酒後駕車肇事，顯非於正常駕駛下」「
        因嫌疑人有喝酒跡象，顯無法從安全駕駛操控」等情狀，核與被告於警訊時
        所稱：「（問：警方要你走直線測試，結果顯示呈不穩狀態，你對此一結果
        有無意見？）沒有意見」「（問：你此次行為與你酒後駕車有否關聯？你此
        次駕車反應與平時相較有否較為遲鈍？）有，有」等語；於偵查中自承：「
        我有酒醉駕車，不能安全駕駛」等語，又相符合。
  （３）證人甲○○於本院審理時復結證稱：「．．．被告開走後，證人乙○○就在
        後面追他，我就從加油站那邊迴轉追被告，追到精誠街那邊，因為沒有路了
        ，我們將車子放在被告車子後面，被告車子不能動了．．．當時是我先到那
        邊，被告尚未從車子出來，我就用擴音器叫他出來，他不出來，我就拍打他
        車窗，被告還是不出來，過了幾分鐘後被告才出來，被告出來後就大聲叫我
        也不知道他在叫什麼．．．」等語，有本院審判筆錄可參。則依常理，若非
        被告已因酒醉而影響自我控制能力，又豈會在下車後大聲喊叫旁人無法理解
        之言語？
  （４）綜上可知，被告於飲用高梁酒後，本身之精神狀況、意識集中度、注意力及
        自我控制能力，均已因酒精成分之影響，而明顯降低，揆諸前揭說明，堪認
        被告業已達於不能安全駕駛之狀態，應屬無疑。是以被告於本院審理時翻異
        前詞，空言辯稱其能為安全之駕駛云云，無非飾卸之詞，委不可採。
（二）被告妨害公務部分：
  １、按警察法第九條第七款明定：「警察依法行使左列職權：七有關警察業務之保
      安、正俗、交通、衛生、消防、救災、營業建築、市容整理、戶口查察、外事
      處理等事項。」警察勤務條例第十一條第二款則規定：「警察勤務方式如左：
      二巡邏：劃分巡邏區（線），由服勤人員循指定區（線）巡視，以查察奸宄，
      防止危害為主；並執行檢查、取締、盤詰及其他一般警察勤務。」違反道路交
      通管理事件統一裁罰標準及處理細則第六條亦規定：「道路交通管理之稽查，
      違規紀錄，由交通勤務警察，或依法令執行交通稽查任務人員執行之。公路主
      管及警察機關就其主管業務，查獲違反道路交通管理之行為者，應本於職權舉
      發或處理之。」第十條：「交通勤務警察或依法令執行交通稽查任務人員，對
      於違反道路交通管理事件之稽查，應認真執行；其有不服稽查而逃逸之人、車
      ，得追蹤稽查之。」在本件中，證人丁○○發覺被告異常駕車行為時，係在處
      理完另件交通事故返回所屬派出所之途中，而證人乙○○、甲○○則正駕駛巡
      邏車執行巡邏勤務，三人均身著警察制服，並駕駛警用巡邏車等情，業據渠等
      證述明確，則依前開規定，證人丁○○、乙○○、甲○○於本案查獲當時，均
      為依法執行職務之公務員至明。
  ２、又按刑法第一百三十五條第一項之妨害公務罪，以行為人對於公務員依法執行
      職務時，施以強暴、脅迫，即屬當之。所稱「強暴」，係指一切有形力即物理
      力之行使而言，不以對於公務員之身體直接實施暴力為限，凡以公務員為目標
      ，而對物或對他人施暴力，其結果影響及於公務員之執行職務者，亦屬之。最
      高法院八十二年度台上字第六０八號、八十四年度台非字第三三三號裁判可資
      參照。查：
  （１）證人丁○○於發現被告違規變換車道後，乃開警示燈示意被告停車，被告未
        依指示停車，並加速駛離，證人丁○○遂駕駛八二一號巡邏車鳴笛在後追趕
        。詎被告明知車後有執行公務之員警駕駛巡邏車在後追捕，竟接續多次緊急
        煞車等情，業據證人丁○○於本院審理時結證明確，復為被告所不爭執，有
        本院審判筆錄可稽；被告於警訊中又供稱當時之車速應有七、八十公里左右
        等語，足見被告明知證人丁○○駕車緊追在後，竟於高速行駛其間，多次緊
        急煞車，其用意顯在嚇阻證人丁○○之追緝；又依當時情況，被告上開舉動
        亦極易因證人丁○○反應不及而發生事故，自已對證人丁○○之生命安全造
        成危害，當認被告上開所為，係以強暴之方式，妨害證人丁○○之執行公務
        ，允無疑義。
  （２）復次，被告於碰撞上訴外人丙○○停放路邊之自小客車後，證人甲○○即將
        巡邏車停放在被告所駕車輛之左前方，並由證人乙○○下車拍打被告車窗，
        示意其下車受檢，被告竟因心中害怕想要逃跑，即不顧巡邏車與訴外人丙○○所有自小客車間之間距不足，逕行倒車往前駛出，以致撞擊該部巡邏車之
    右前車頭，造成板金下凹受損等情，亦據被告自承在卷，核與證人乙○○、
        甲○○到庭所證各節均相符合。被告於本院審理時又明確表示：「．．．他
        們追我時我知道他們是警察．．．」等語，則其主觀上對於已遭警方追緝之
        客觀情狀，既已知悉，竟不依指示下車受檢，而於前方行駛空間不足之情形
        下，強行加速往前駛出逃逸，任令撞損巡邏車之情事發生，自有以強暴方式
        ，妨害公務之未必故意存在。被告辯稱其非故意衝撞警方云云，要無足取。
（三）據上所述，被告所辯均無可採。從而，本件事證明確，被告右開犯行，堪以認
      定。
二、被告飲用高粱酒後，已達不能安全駕駛汽車之程度，竟仍駕車之行為，核係犯刑
    法第一百八十五條之三之服用酒類，不能安全駕駛動力交通工具而駕駛罪。其於
    警方追緝時，以緊急煞車之方式，對執行交通勤務之員警丁○○施強暴行為，復
    於執行巡邏勤務之員警乙○○、甲○○執行稽查勤務時，為求駛離逃逸，而與巡
    邏車發生碰撞，核其所為，係犯同法第一百三十五條第一項之對於公務員依法執
    行職務而施以強暴罪。茲再析述如下：
（一）被告於證人丁○○沿路追捕期間，多次緊急煞車之行為，乃基於同一妨害公務
      之犯意而接續為之，侵害同一國家法益，為接續犯，屬單純一罪。
（二）被告因酒後駕車，怕遭警方取締，而於證人丁○○、乙○○、甲○○陸續加入
      追捕時，先對證人丁○○以緊急煞車之方式，施以強暴；再以強行駛離以致碰
      撞證人乙○○、甲○○駕駛之巡邏車之方式，對該二員警施以強暴，其二次犯
      行之時間緊接，且均係使用強暴之手段，觸犯構成要件相同之罪名，顯係基於
      概括犯意為之，應依刑法第五十六條連續犯之規定，論以一罪，並依法加重其
      刑。
（三）被告所犯上開二罪，並無方法目的、原因結果之牽連關係，應認犯意各別，行
      為又非相同，應分論併罰。
（四）公訴人雖僅就證人乙○○、甲○○下車拍打被告車窗，示意其下車受檢時，被
      告基於妨害公務之犯意，先倒車，再向前擦撞警車後加速離去之犯行提起公訴
      ，然檢察官就犯罪事實一部起訴者，其效力及於全部，刑事訴訟法第二百六十
      七條有明定。本件被告於證人丁○○駕駛巡邏車追緝時，業已先以緊急煞車之
      方式，施強暴行為，妨害證人丁○○執行公務，且此部分犯罪事實，與前揭論
      罪科刑之妨害公務罪部分，又有連續犯之關係，已如前述，本院自應就屬於裁
      判上一罪之被告對證人丁○○以強暴方式妨害公務之犯行，一併加以裁判。
（五）爰審酌被告前無任何前科紀錄，素行良好，有臺灣臺中地方法院檢察署刑案資
      料查註紀錄表、臺灣高等法院被告全國前案紀錄表各一份在卷可參，其明知酒
      後駕車係違法之行為，竟漠視政府長期宣導酒後不開車之政令，視法律於無物
      ，於飲酒之後，不顧公眾安全而貿然駕車，且於警方開警示燈示意停車，非但
      未依指示下車受檢，竟連續以前述強暴方式，妨害員警之查緝，犯罪之動機、
      目的非善，惡性不輕，尤以對國家公權力執行之藐視態度，更非可取；又於逃
      逸過程中，撞擊訴外人丙○○所有停放在路旁之自小客車後方，造成該車後保
      險桿損壞、行李箱凹損、右後車門及右後葉子板凹損，並因強行駛出擦撞證人
      甲○○駕駛之巡邏車，致使該巡邏車之右前方板金下凹受損，訴外人廖秀端提
      供予被告駕駛之車牌號碼Ｃ五─八五四０號自小客車左前引擎車蓋、車燈、保
      險桿亦扭曲受損，所生損害非小，並已造成交通安全之危險，惟幸未造成任何
      人員之傷亡，參以被告於審理期間雖未能坦承犯行，但業已表示知錯，並提出
      現仍就讀南開技術學院之學生證，希冀給予自新機會等一切情狀，分別量處如
      主文所示之刑，及均諭知易科罰金之折算標準，並定其應執行之刑及易科罰金
      之折算標準。
據上論斷，應依刑事訴訟法第二百九十九條第一項前段，刑法第一百八十五條之三、
第一百三十五條第一項、第五十六條、第四十一條第一項前段，罰金罰鍰提高標準條
例第一條前段、第二條，判決如主文。
本案經檢察官黃俊鳴到庭執行職務
中      華      民      國      九十一      年     九     月    十六    日
                                臺灣臺中地方法院刑事第二庭
                                    法  官  莊  嘉  蕙
右正本證明與原本無異。
如不服本判決，應於送達後十日內向本院提出上訴狀（須附繕本），上訴於臺灣高等
法院臺中分院。
                                    書記官
中      華      民      國      九十一      年     九     月    十六    日
附錄論罪科刑法條
中華民國刑法第一百八十五條之三：
服用毒品、麻醉藥品、酒類或其他相類之物，不能安全駕駛動力交通工具而駕駛者，
處一年以下有期徒刑、拘役或三萬元以下罰金。
中華民國刑法第一百三十五條第一項
對於公務員依法執行職務時，施強暴脅迫者，處三年以下有期徒刑、拘役或三百元以
下罰金。
